【裁判字號】    90,裁,704
【裁判日期】    900914
【裁判案由】    退伍
【裁判全文】
最  高  行  政  法  院  裁  定                      九十年度裁字第七○四號
    聲  請  人  甲○○
    訴訟代理人  林憲同律師
右聲請人因退伍事件，對本院中華民國八十九年五月十一日八十九年裁字第六八四號
裁定，聲請再審。本院裁定如左：
    主  文
再審之聲請駁回。
再審訴訟費用由聲請人負擔。
    理  由
按修正前行政訴訟法第二十八條第一款（修正後第二百七十三條第一項第一款）所謂
適用法規顯有錯誤，係指原判決所適用之法規與該案應適用之現行法規相違背，或與
解釋判例有所牴觸者而言，至於法律上見解之歧異，再審原告對之縱有爭執，要難謂
為適用法規錯誤，自不得據為再審之理由。又同條第十款（修正後第二百七十三條第
一項第十三款）所謂當事人發見未經斟酌之重要證物，係指該項證物在前訴訟中即已
存在，而當事人不知其存在或不能使用，現始知其存在或始能使用者而言，並以如經
斟酌可受較有利益之裁判者為限。本件聲請人於民國八十四年四月十四日向國防部人
事參謀次長室陳請回復其被勒令退伍前之權利，經該室於民國八十四年七月十八日以
易晨字第一一二八六號書函答覆在案，嗣聲請人又於民國八十六年十二月二十日就
同一事件再向國防部人事參謀次長室陳情，經該室於民國八十七年一月十三日易晨
字第五七一號書函（下稱系爭書函）函覆，其內容為『一台端民（國）八十六年十二
月二十日存證信函敬悉。二所請查證退伍前『因私人購屋糾紛遭陸軍總部強迫退伍』
案，業經本室民（國）八十四、八十五年分別以易晨字第五六○二、一一八二六、
易晨字第一三○四、三八一八號詳復在案。三台端因同一事由多次陳情，本室已依
行政院頒『行政機關處理人民陳情案件要點』第十六條第二款規定：同一事由，經予
適當處理，並已明確答覆，而仍一再陳情者，不再作覆；爾後如係同一事由之存證信
函，本室將依規定，不予處理。四復請查照。」聲請人不服，循序提起行政訴訟。經
本院八十八年度裁字第六五五號裁定（下稱前裁定）以系爭書函內容純係事實之說明
，不因該項述或說明而生法律上效果，非屬行政處分，遂依本院四十四年判字第十
八號、六十二年裁字第四十一號判例意旨，認聲請人之起訴為不合法而予駁回。聲請
人仍不服，以前裁定有修正前行政訴訟法第二十八條第一、七、十款之事由，對之聲
請再審。本院八十九年度裁字第六八四號裁定（下稱原裁定）以前裁定乃針對聲請人
所不服之系爭書函，認其函覆內容純係事實之說明，並非就聲請人因同一事由多次陳
情之事項，另行作成新的行政處分，則此與聲請人主張其得循行政爭訟程序尋求救濟
之事項，應屬二事，前裁定認系爭書函並非行政處分，並無違誤。聲請人另以國防部
（）公遣字第二七二四、三三一三、四九七八號令為變造偽造之命令，惟查前裁定
並非以上開國防部（）公遣字第二七二四、三三一三、四九七八號令為裁判之基礎
，聲請人據此主張前裁定有行政訴訟法第二十八條第七款之再審原因，洵無可採。另
聲請人所提國防部訴願審議委員會八十七年三月三十日鎔鉑字第八七○○○三二八二
號簡便行文表、國防部人事參謀次長室八十三年四月六日吉嘉字第二八三三號函、
同部室六十五年十月十三日道逵字第三五○八號函、同部室八十一年二月二十四日
吉嘉字第二四九○號書函等，均在聲請人持有中，聲請人不能舉證其有何不能使用
之情事，揆諸本院六十九年判字第七三六號判例意旨，其主張前裁定有行政訴訟法第
二十八條第十款之再審事由，亦無理由。因認前裁定並無聲請人所主張行政訴訟法第
二十八條第一款、第七款及第十款之再審事由，遂駁回聲請人再審之聲請。經核其所
適用之法規與該案應適用之現行法規不相違背，與解釋、判例亦無牴觸之情形，即無
首開說明所稱之適用法規顯有錯誤之再審事由。按系爭書函是否為行政處分，應從其
具體內容判斷之，與聲請人就其聲請服軍官役遭拒絕或對其被核定退伍有所爭執，依
司法院釋字第四三○號解釋，得循行政爭訟程序救濟，為二事。原裁定已經論明，並
非認為聲請人就聲請續服軍官役未受核准及被核定退伍不得行使行政爭訟權，而係認
為聲請人所不服之對象即系爭書函非行政處分，不得對該書函爭訟。聲請人茲猶執上
開解釋，主張系爭書函為否准其聲請回復軍官及退休俸權利之行政處分，乃其岐異之
法律上見解，依首開說明，不得據為原裁定適用法規顯有錯誤之再審事由。又聲請人
所稱發現未經斟酌之重要證物，依其狀述意旨，均係與其軍人身分之存否，有無請領
退休俸之權利，是否已領退伍金有重要關係者。但查原裁定認為聲請人該次再審之聲
請為無再審事由，因而駁回其聲請，並未論述聲請人軍人身分之存否，有無請領退休
俸之權利，是否已領退伍金等事項，是聲請人所稱證物，無關原裁定內容，無從認為
如經斟酌可據以為較有利於聲請人之裁判，依首開說明，難認原裁定有發現未經斟酌
之重要證物之再審事由。聲請調查其所稱證物，自無必要。依聲請意旨，難認為原裁
定有聲請人所指之再審事由，再審之聲請應予駁回。其餘聲請人主張如何遭誣陷、分
配、免職、強迫退伍、不發退休俸等違法對待，侵害其受憲法保障之權利，依司法院
釋字第三九五、二四三、二九八、四三○解釋，其得爭訟等情，均與原裁定內容無關
，不涉本案再審事由之判斷，茲再審之聲請既應駁回，自無從進而論斷。聲請人併請
求受違法行政處分損害之賠償，亦失依附，應並予駁回。
據上論結，本件再審之聲請為無理由，爰依行政訴訟法施行法第二條、行政訴訟法第
二百八十三條、第二百七十八條第二項、第一百零四條、民事訴訟法第九十五條、第
七十八條，裁定如主文。
中    華    民    國      九十      年      九        月      十四      日
                    最 高 行 政 法 院  第 一 庭
                                審 判 長 法  官      黃  綠  星
                                         法  官      彭  鳳  至
                                         法  官      蔡  進  田
                                         法  官      黃  璽  君
                                         法  官      廖  宏  明
右  正  本  證  明  與  原  本  無  異
                                         法院書記官  邱  彰  德
中    華    民    國      九十      年      九        月      十九      日


司法院資訊處製作；財團法人民間司法改革基金會備份。
